【裁判字號】    98,易緝,35
【裁判日期】    980327
【裁判案由】    竊盜
【裁判全文】
臺灣臺北地方法院刑事判決              98年度易緝字第35號
公  訴  人  臺灣臺北地方法院檢察署檢察官
被      告  甲○○
                    （現另案於臺北監獄臺北分監執行中）
上列被告因竊盜案件，經檢察官提起公訴（96年度偵字第17121
號），及追加起訴（96年度偵字第21061 號、第22136 號），本
院判決如下：
    主  文
甲○○犯攜帶兇器竊盜未遂罪，累犯，處有期徒刑壹年，扣案如
附表所示之工具均沒收；又犯竊盜罪，累犯，處有期徒刑拾月，
扣案之機車鑰匙壹支沒收；又犯攜帶兇器竊盜未遂罪，累犯，處
有期徒刑壹年，扣案之萬能扳手壹支沒收。應執行有期徒刑貳年
陸月，扣案如附表所示之工具、機車鑰匙壹支及萬能扳手壹支，
均沒收。
    事  實
一、甲○○前因犯竊盜罪，經本院以95年度簡字第1204號判處有
    期徒刑6 月，於民國96年1 月3 日縮刑期滿執行完畢。詎其
    仍不知悔改，意圖為自己不法之所有，為下列竊盜犯行：
（一）於96年8 月6 日下午1 時40分許，騎乘車號UYN-453 號輕
      型機車行經臺北市○○區○○路一段111 號（世新大學附
      近）前時，見許宏瑋所有車號5HQ-977 號重型機車停放該
      處，而該機車之前輪煞車分泵價值不斐，竟持其所有客觀
      上可供兇器使用如附表所示之工具，蹲在車號5HQ-977 號
      重型機車之前輪旁，以前揭工具拆卸前輪及煞車分泵而著
      手行竊，於抽卸前輪軸心時，適許宏瑋途經該處親眼目睹
      後出言喝止而未遂。嗣經路人報警後，甲○○於警方到場
      前，旋將前揭工具收入車號UYN-453 號機車之置物箱中，
      後經警方當場逮捕甲○○，並在機車置物箱內扣得其所有
      如附表所示之工具。
（二）於96年9 月15日上午8 時30分許，在臺北縣永和市○○路
      101 巷內，以自備之機車鑰匙1 支，竊取乙○○所有車號
      M9F-339 號（引擎號碼SD25UA－122161號）機車1 輛得手
      。嗣將該機車之車牌及引擎卸下，換裝自己所有車號LR8
      -025號（引擎號碼SD25KC－117175號）機車車牌及引擎，
      並將卸下之車牌及引擎棄置在臺北市木柵動物園橋下。嗣
      於同年月30日晚間11時50分許，甲○○騎乘該竊得之機車
      ，行經臺北市○○區○○街37號後方停車場時，為警發覺
      該機車外殼所烙印之引擎號碼與實際引擎號碼不符而查獲
      上情，並扣得甲○○所有之上開機車鑰匙1 支。
（三）於96年10月16日上午7 時20分許，在臺北縣新店市○○路
      ○段168 號前，以其所攜帶足供兇器使用之萬能扳手1支
      ，動手竊取丙○○所有車號CWT-803 號重型機車（登記名
      義人為丙○○之弟郭哲遜）之避震器，於著手拆卸鬆開該
      機車避震器之螺絲時，當場為丙○○發現制止，並報警查
      獲而未遂，並扣得甲○○所有之上開萬能扳手1 支。
二、案經臺北市政府警察局文山第一分局報請臺灣臺北地方法院
    檢察署檢察官偵查起訴及追加起訴。
    理  由
壹、程序方面：
一、按於第一審辯論終結前，得就與本案相牽連之犯罪，追加起
    訴，刑事訴訟法第265 條第1 項定有明文。所謂相牽連之案
    件，依刑事訴訟法第7 條之規定，一人犯數罪者，為相牽連
    之案件。本件原起訴書所載之犯罪事實，係被告所為犯罪事
    實(一)之加重竊盜未遂犯行，於本院審理中，經檢察官就被告
    所為犯罪事實(二)、(三)所示竊盜行為追加起訴，依前揭說明，
    核無不合，應予准許，合先敘明。
二、按被告以外之人於審判外之言詞或書面陳述，除法律有規定
    者外，不得作為證據。又被告以外之人於審判外之陳述，雖
    不符前4 條之規定，而經當事人於審判程序同意作為證據，
    法院審酌該言詞陳述或書面陳述作成時之情況，認為適當者
    ，亦得為證據；當事人、代理人或辯護人於法院調查證據時
    ，知有第159 條第1 項不得為證據之情形，而未於言詞辯論
    終結前聲明異議者，視為有前項同意，刑事訴訟法159 條第
    1 項、第159 條之5 分別定有明文。查告訴人即證人許宏瑋
    、乙○○、高哲文於警詢中之陳述，均屬被告以外之人之審
    判外陳述，惟被告就上開證人所為審判外之陳述，於本院審
    理中並不爭執證據能力，復未於言詞辯論終結前聲明異議，
    而本院審酌該等證人陳述作成時之情況，並無違法取證及證
    明力過低之瑕疵，認以之作為證據為適當，依前揭規定說明
    ，自得為證據。
貳、實體方面：
一、上揭犯罪事實(二)之竊盜事實，業據被告迭於警詢、偵查及本
    院審理時均坦承不諱，核與告訴人乙○○於警詢時指訴其失
    竊機車之情節相符，並有贓物認領保管單、機車照片、臺北
    市政府警察局車輛尋獲電腦輸入單、車籍基本資料等附卷可
    稽，及扣案之機車鑰匙1 支可資佐證，足徵被告出於任意性
    之自白核與事實相符。本件事證明確，被告竊盜犯行堪以認
    定。
二、訊據被告矢口否認有何犯罪事實(一)、(三)之竊盜犯行，辯稱：
    伊於96年8 月6 日案發那天，有看到車號5HQ-977 號機車很
    漂亮，但機車的輪胎已經解體，伊基於好奇心才過去看，結
    果車主就說是伊偷的；又於96年10月16日那天，伊看到車號
    CWT-803 號機車旁有一支扳手，伊欲過去撿來用，結果車主
    就說是伊要偷車子的避震器，伊手上沒有拿扳手行竊，亦無
    鬆開螺絲云云。經查：
（一）被告有以附表所示之工具，於前揭時地蹲在車號5HQ-977
      號重型機車之前輪旁，拆卸前輪欲竊取煞車分泵，於抽卸
      前輪軸心時，適為告訴人許宏瑋發現喝止而未得逞，當時
      被告使用之工具都在地上，在警察來之前已將工具收到車
      箱內等情，業據告訴人許宏瑋於警詢及偵訊時指證綦詳（
      見96年度偵字第17121 號卷第10至12頁、第49頁）；告訴
      人許宏瑋並於本院到庭證述：伊是在世新大學那邊看到被
      告在偷前輪煞車，那時螺絲大約剩三分之一在車上，被告
      左手在抽螺絲，前輪煞車的新品價約新台幣（下同）8800
      元，如果二手的大約也有2 、3 千元，當時被告是想要偷
      伊的前輪煞車，但是因為不好拔，所以他想要整個把前輪
      拆下來，被告一邊左手抽輪心，右手搖輪胎，伊站在後面
      看被告把整支螺絲軸心抽下來，才過去制止他，被告有用
      一支Ｔ型套筒等語明確（見本院98年3 月12日審判筆錄第
      5 、6 頁），復有搜索扣押筆錄、扣押物品目錄表、贓物
      認領保管單、現場照片附卷可稽。而依現場照片所示，告
      訴人機車之前輪軸心已被抽卸下來，螺絲並已鬆脫（見上
      開偵卷第27頁），且被告當時手上亦殘留有黑色之油漬（
      見上開偵卷第26頁），復有自被告機車置物箱內查扣如附
      表所示可供拆卸機車零件之工具可證，足認告訴人許宏瑋
      之前揭證述核與事實相符，應可採信，被告所辯其未以前
      揭工具行竊云云，不足採取。
（二）被告有於前揭時地，以萬能扳手拆卸告訴人丙○○所有車
      號CWT-803 號機車避震器之螺絲，當場為告訴人丙○○發
      現後制止而未遂，並報警查獲等情，業據告訴人丙○○於
      警詢及偵訊時指證綦詳（見96年度偵字第22136 號卷第10
      至12頁、第46頁）；告訴人丙○○並於本院到庭證述：該
      機車是伊所有，用伊弟的名義買的，當天伊要去上班時，
      看見被告在拆卸伊機車的後避震器，被告用扳手拆，沒有
      拆卸成功，但是螺絲有鬆脫，有痕跡，因為伊即時發現，
      所以沒有被拆卸下來，伊發現之後先觀察一段時間，確認
      是被告在拆卸後就報警處理，當時附近只有被告一個人在
      ，被告當時是左手拿扳手，右手在拆避震器的螺絲，後來
      伊去制止的時候，被告把扳手放下，然後說那個扳手不是
      他的等語明確（見本院98年3 月12日審判筆錄第3 頁），
      復有搜索扣押筆錄、扣押物品目錄表、現場照片及機車車
      籍資料附卷可稽。而依現場照片所示，告訴人丙○○機車
      後避震器之螺絲已被鬆開（見上開偵卷第28頁），且參以
      告訴人丙○○並證稱：有看到被告在轉螺絲，因螺絲已經
      很舊了，轉開會有新痕跡，而該避震器兩支市價約16000
      元，那是改裝的等情（見本院98年3 月12日審判筆錄第4
      頁），復有扣案之萬能扳手1 支可資佐證，足認被告應係
      欲竊取該機車之避震器無誤，且依告訴人丙○○所述，其
      之前停車時未發現地上有1 支扳手，是看到被告在拆卸時
      候，才發現地上有扳手等情，是以該扣案之扳手顯係被告
      所攜帶，則告訴人丙○○證述被告有以扳手拆卸機車後避
      震器而著手行竊乙情，尚非子虛。被告所辯伊係欲過去撿
      扳手來用，並沒有拿扳手行竊云云，並不足採。至被告雖
      請求傳訊到場之員警出庭作證，欲證明警察未依其要求現
      場採集指紋，顯有可疑云云，然被告竊盜犯行既已明確，
      縱警方未於告訴人機車上採集指紋，亦不影響被告犯行之
      認定，附此敘明。
（三）綜上所述，被告前開辯解均係卸責之詞，不足採信，本件
      事證明確，被告此部分竊盜犯行，洵堪認定。
三、按刑法第321 條第1 項第3 款之攜帶兇器竊盜罪，係以行為
    人攜帶兇器竊盜為其加重條件，此所謂之兇器，其種類並無
    限制，凡客觀上足以對人之生命、身體、安全構成威脅，具
    有危險性之兇器均屬之，且祇須行竊時攜帶此種具有危險性
    之兇器為已足，並不以攜帶之初有行兇之意圖為必要（最高
    法院79年台上字第5253號判例參照）。本件被告行竊時所持
    或攜帶之萬能扳手及如附表所示之工具，均係金屬製成，質
    地堅硬、鋒利，有照片可稽，如對人持以揮刺攻擊，客觀上
    顯對人之生命、身體安全構成威脅，自屬兇器無訛。故核被
    告如犯罪事實(一)、(三)所為，均係犯刑法第321 條第1 項第3
    款、第2 項之攜帶兇器竊盜未遂罪。又其已著手於竊盜行為
    之實行，然經告訴人發現始未得逞，為未遂犯，爰依刑法第
    25條第2 項規定，均按既遂犯之刑減輕之；另核被告如犯罪
    事實(二)所為，則係犯刑法第320 條第1 項之普通竊盜罪。被
    告所為上開3 次加重竊盜未遂、竊盜犯行，犯意各別，行為
    可分，應予分論併罰。又被告有如事實欄所載之竊盜前科，
    甫於96年1 月3 日縮刑期滿執行完畢之事實，有臺灣高等法
    院被告前案紀錄表在卷可按，其受有期徒刑執行完畢後，5
    年內故意再犯本件有期徒刑以上之罪，均為累犯，均應依刑
    法第47條第1 項之規定加重其刑，並依法先加重後減輕之（
    2 次加重竊盜未遂部分）。爰審酌被告有毒品及竊盜等前科
    ，素行非佳，猶不知悔改，竟仍持工具或鑰匙竊取告訴人之
    機車或零件，危害社會秩序，既遂部分並造成被害人乙○○
    之損失，犯後復未能坦承加重竊盜犯行，自應從重量刑，惟
    念及被告犯罪後坦承普通竊盜犯行，暨參酌被告之犯罪動機
    、手段、所生危害及所竊物品之價值，與公訴人之具體求刑
    等一切情狀，分別量處如主文所示之刑，及定其應執行之刑
    ，以資懲儆。
四、扣案如附表所示之工具及機車鑰匙1 支均為被告所有，業據
    其供述在卷，且係供竊盜所用之物；及扣案之萬能扳手1 支
    ，亦為被告所有供竊盜犯罪所用之物，復經告訴人丙○○指
    述明確，爰均依刑法第38條第1 項第2 款規定併予宣告沒收
    。至於扣案之碟煞分泵（卡鉗）3 個（檢察官補充理由書附
    表編號16）係被告購買，然並非供犯罪所用之物，業據被告
    供明在卷，且觀諸該碟煞分泵係屬機車零件，並非工具，難
    認係供被告行竊所用，爰不另為沒收之宣告，公訴人認應併
    予諭知沒收云云，尚有未洽，附此敘明。
據上論斷，應依刑事訴訟法第284 條之1 、第299 條第1 項前段
，刑法第320 條第1 項、第321 條第1 項第3 款、第2 項、第47
條第1 項、第25條第2 項、刑法第38條第1 項第2 款、第51條第
5 款，刑法施行法第1條之1，判決如主文。
本案經檢察官呂俊儒到庭執行職務
中    華    民    國    98    年    3     月    27    日
                    刑事第十九庭  法  官  吳俊龍
上正本證明與原本無異。
如不服本判決應於收受送達後10日內向本院提出上訴書狀，並應
敘述具體理由；其未敘述上訴理由者，應於上訴期間屆滿後20日
內向本院補提理由書（均須按他造當事人之人數附繕本）「切勿
逕送上級法院」。
                                  書記官  劉俊源
中    華    民    國    98    年    3     月    27    日
附錄本案論罪科刑法條
刑法第320條
意圖為自己或第三人不法之所有，而竊取他人之動產者，為竊盜
罪，處5 年以下有期徒刑、拘役或5 百元以下罰金。
意圖為自己或第三人不法之利益，而竊佔他人之不動產者，依前
項之規定處斷。
前二項之未遂犯罰之。
刑法第321條
犯竊盜罪而有左列情形之一者，處 6 月以上、 5 年以下有期徒刑：
一、於夜間侵入住宅或有人居住之建築物、船艦或隱匿其內而犯之者。
二、毀越門扇、牆垣或其他安全設備而犯之者。
三、攜帶兇器而犯之者。
四、結夥三人以上而犯之者。
五、乘火災、水災或其他災害之際而犯之者。
六、在車站或埠頭而犯之者。
前項之未遂犯罰之。
附表：
    ┌──┬────────────┬──────┐
    │編號│扣案物品名稱            │數量        │
    ├──┼────────────┼──────┤
    │ 一 │萬能鉗                  │3支         │
    ├──┼────────────┼──────┤
    │ 二 │活動扳手                │1支         │
    ├──┼────────────┼──────┤
    │ 三 │套筒                    │5個         │
    ├──┼────────────┼──────┤
    │ 四 │六角扳手                │9支         │
    ├──┼────────────┼──────┤
    │ 五 │Ｙ字扳手                │1支         │
    ├──┼────────────┼──────┤
    │ 六 │尖嘴鉗                  │2支         │
    ├──┼────────────┼──────┤
    │ 七 │剪刀                    │2支         │
    ├──┼────────────┼──────┤
    │ 八 │扳手                    │3支         │
    ├──┼────────────┼──────┤
    │ 九 │開口扳手                │3支         │
    ├──┼────────────┼──────┤
    │ 十 │Ｔ型套筒                │3支         │
    ├──┼────────────┼──────┤
    │十一│鉗子                    │1支         │
    ├──┼────────────┼──────┤
    │十二│鐵鎚                    │1支         │
    ├──┼────────────┼──────┤
    │十三│美工刀                  │1支         │
    ├──┼────────────┼──────┤
    │十四│鉛筆刀                  │1支         │
    ├──┼────────────┼──────┤
    │十五│十字起子                │1支         │
    ├──┼────────────┼──────┤
    │十六│針鑽                    │1支         │
    └──┴────────────┴──────┘


司法院資訊處製作；財團法人民間司法改革基金會備份。
